【裁判字號】    97,交聲,2742
【裁判日期】    980818
【裁判案由】    聲明異議
【裁判全文】
臺灣高雄地方法院交通事件裁定        97年度交聲字第2742號
原處分機關  高雄市政府交通局
異  議  人  德元通運有限公司
                    營利事業統.
代  表  人  邱奕龍
上列受處分人因違反道路交通管理處罰條例案件，對於高雄市政
府交通局於民國97年11月27日所為之高市交裁字第裁32-L000000
00號處分，聲明異議，本院裁定如下：
    主  文
異議駁回。
    理  由
一、原處分意旨略以：異議人即受處分人德元通運有限公司（下
    稱異議人）僱用之駕駛人甲○○（其駕駛執照業於民國94年
    12月12日遭吊銷、註銷），於97年9 月16日11時5 分許，由
    甲○○駕駛異議人所有之車牌號碼：QY-742號營業貨運曳引
    車，行經嘉義縣臺19線朴子市○○路116 號處，因駕駛執照
    經註銷仍駕駛營業貨運曳引車，為嘉義縣政府警察局交通警
    察隊攔檢，而以違反道路交通管理處罰條例第21條之1 第1
    項第5 款規定逕行掣單舉發，嗣經原處分機關依道路交通管
    理處罰條例第21條之1 第1 項第5 款規定，於97年11月27日
    以高市交裁字第裁32-L00000000號裁決書裁處異議人罰鍰新
    臺幣（下同）60,000元。
二、本件異議意旨略以：（一）異議人在收到上揭裁決書之前，
    並不知駕駛人甲○○之職業聯結車駕駛執照已因未依規定車
    道行駛且未隨身攜帶駕駛執照而遭註銷；（二）駕駛人甲○
    ○未曾收到前開違規案之交通部公路總局屏東屏東監理站94
    年10月27日屏監違字第裁82—Z00000000 號裁決書，是駕駛
    人甲○○亦不知已遭裁罰，則以駕駛人未按期繳納罰鍰為由
    ，吊銷、註銷甲○○之駕駛執照，於法有違云云。
三、按「汽車駕駛人駕駛聯結車、大客車、大貨車，有下列情形
    之一者，汽車所有人及駕駛人各處新臺幣4 萬元以上8 萬元
    以下罰鍰，並當場禁止其駕駛：五、駕駛執照業經吊銷、註
    銷仍駕車。」，道路交通管理處罰條例第21條之1 第1 項第
    5 款定有明文。另按違反行政法上義務之行為非出於故意或
    過失者，不予處罰，行政罰法第7 條第1 項定有明文；故違
    反行政法上義務之行為非僅處罰故意行為，亦及於過失行為
    者，合先敘明。
四、經查：
（一）本件異議人僱用之駕駛人甲○○於94年間未依規定車道行
      駛且未隨身攜帶駕駛執照而經裁罰，復未按期繳納罰鍰而
      遭註銷其職業聯結車駕照，惟其猶於97年9 月16日11時5
      分許，無照駕駛異議人所有之車號QY-742號之營業貨運曳
      引車，行經嘉義縣臺19線朴子市○○路116 號處，為嘉義
      縣政府警察局交通警察隊攔檢查獲，並掣單舉發之事實，
      為異議人所不爭執，並經證人即駕駛人甲○○於本院調查
      時證陳屬實（見本院第48頁），復有高雄市政府交通局97
      年11月27日之高市交裁字第裁32 -L00000000 號裁決書、
      嘉義縣警察局97年9 月16日嘉縣警交字第L0000000號舉發
      違反道路交通管理事件通知單、交通部公路總局屏東監理
      站94年10月27日屏監違字第裁第82—Z00000000 號裁決書
      、內政部警政署國道公路警察局97年6 月5 日公警局交字
      第Z00000 000號舉發違反道路交通管理事件通知單、甲○
      ○汽車駕照基本資料查詢報表及嘉義縣警察局97年11月10
      日嘉縣警交字第0970047364號函各1 份在卷可稽（見本院
      卷第3 頁、第7 頁至第9 頁、第21頁反面、第22頁反面、
      第23頁、第52頁），是駕駛人甲○○確有上揭無照駕車之
      事實。
（二）異議人雖以：異議人不知甲○○之駕駛執照以遭註銷之事
      等語置辯，惟按道路交通管理處罰條例第21條之1 第4 項
      規定「汽車所有人如已善盡查證駕駛人駕駛執照資格之注
      意，或縱加以相當之注意而仍不免發生違規者，汽車所有
      人不受本條之處罰。」，道路交通管理處罰條例第21條之
      1 之立法目的，乃鑒於大型車輛肇事所生之交通事故傷亡
      情形，多遠較單純小型車或機器腳踏車發生之事故嚴重，
      乃要求駕駛人駕駛該類車輛均必須具有合格之駕駛執照，
      加重違規者之處罰，並對於汽車所有人亦處以相同之罰鍰
      ，以促使汽車所有人能善盡其查證管理之責任。而上開種
      類車輛之所有人，對於該等車輛，依法既負有查證駕駛人
      駕駛執照資格之注意義務，基於此一義務，車輛所有人非
      僅有於聘僱之初之選任合格駕駛人之責任，更負有建立駕
      駛人監督機制之管理責任，始能於平日隨時查證、考核所
      選任之駕駛人之駕駛資格，以確保實際駕駛該類車輛之人
      符合法定之駕駛資格，防範事故於未然。又上開條例第21
      條之1 對於汽車駕駛人使用註銷之駕駛執照駕車者，採對
      汽車駕駛人及汽車所有人均處罰之立法例，顯係對於聯結
      車、大客車、大貨車之汽車所有人課以相當之注意義務，
      而道路交通管理處罰條例第92條之1 有「處罰機關裁決職
      業汽車駕駛人吊扣、吊（註）銷駕駛執照時，得應僱主之
      請求，以書面或其他方式通知違規當時所駕駛汽車之所有
      人」之規定；且交通部已與中華電信股份有限公司數據分
      公司簽訂委託代辦合約，並完成「公路監理加值服務系統
      」建置，以提供僱主查詢所屬駕駛人之駕照狀態。異議人
      既為使用上開營業貨運曳引車之業者，對於政府有此便民
      措施，自難諉為不知，是異議人自可透過上開管道等，瞭
      解雇用之駕駛人是否合法持有駕駛執照。基此，本件駕駛
      人甲○○既為異議人所僱用，揆諸上開說明，異議人對駕
      駛人甲○○之駕駛資格自當善盡考核之注意義務，如至監
      理處列印所僱用司機之駕駛執照資料查核，或依上述方式
      上網查詢，以防止所僱用之駕駛人隱瞞其駕照遭主管機關
      吊扣、吊（註）銷之情形發生。是異議人就甲○○於上揭
      駕車時已無駕駛執照乙事，縱有所不知，自難認無未盡查
      證駕駛人駕駛資格之注意義務之疏失，觀之首揭規定及說
      明，當應負過失之責。
（三）又異議人另主張：駕駛人甲○○未曾收到前開違規案之交
      通部公路總局屏東屏東監理站94年10月27日屏監違字第裁
      第82—Z00000000 號裁決書，是駕駛人甲○○亦不知已遭
      裁罰，則以駕駛人未按期繳納罰鍰為由，吊銷、註銷甲○
      ○之駕駛執照，於法有違云云，然按如行政處分確係有效
      存在，雖內容有不當或違法，而在上級官署未依訴願程序
      撤銷以前，司法機關固亦不能否認其效力，最高法院52年
      臺上字第694 號判決意旨可資參照。準此，姑不論上揭吊
      銷、註銷駕駛人甲○○駕駛執照之行政處分是否違法，然
      上揭吊銷、註銷駕駛執照之處分既尚未經撤銷乙情，為異
      議人所自承，並有甲○○汽車駕照基本資料查詢報表、嘉
      義縣警察局97年11月10日嘉縣警交字第0970047364號函各
      1 份在卷可稽（見本院卷第21頁反面、第52頁），足認上
      揭吊銷、註銷駕駛執照之處分仍係有效存在，無論是否有
      違法之處，依上揭說明，本院均不能否認其效力。從而，
      據此有效之行政處分，駕駛人甲○○自不得於上揭時地駕
      駛營業貨運曳引車，原處分機關依道路交通管理處罰條例
      第21條之1 第1 項第5 款規定，對異議人處以罰鍰60,000
      元，於法尚無不合。準此，異議人以前詞置辯，亦不可採
      。
五、綜上所述，原處分機關依道路交通管理處罰條例第21條之1
    第1 項第5 款，裁處車輛所有人即異議人罰鍰60,000元，係
    屬有據，本件異議人之異議為無理由，應予駁回。
六、據上論斷，應依道路交通案件處理辦法第19條，裁定如主文
    。
中    華    民    國    98    年    8     月    18    日
                        交通法庭  法  官  王參和
以上正本證明與原本無異。
如不服本裁定，應於收受送達後5 日內向本院提出抗告狀。
中    華    民    國    98    年    8     月    19    日
                                  書記官  陳惠玲


司法院資訊處製作；財團法人民間司法改革基金會備份。
